【裁判字號】    92,裁,961
【裁判日期】    920710
【裁判案由】    贈與稅
【裁判全文】
最  高  行  政  法  院  裁  定                    九十二年度裁字第九六一號
    抗  告  人  甲○○
    訴訟代理人  陳峰富    律師
    複 代理 人  吳綺恬    律師
                張簡勵如  律師
右抗告人因與相對人財政部臺灣省北區國稅局間贈與稅事件，對於中華民國九十一年
七月二十二日臺北高等行政法院九十年度訴字第四二一八號裁定提起抗告，本院裁定
如左︰
    主  文
抗告駁回。
抗告訴訟費用由抗告人負擔。
    理  由
一、按抗告法院認抗告為不合法或無理由者，應為駁回抗告之裁定，行政訴訟法第二
    百七十二條準用民事訴訟法第四百九十二條第一項定有明文。
二、本件抗告意旨略謂：本件訴願決定書係由海天保全公司之人員代收，保全人員於
    代收後數日始轉交與抗告人。該代收人係受僱於海天保全公司，其與抗告人並無
    任何關係，抗告人亦未支薪與代收人，其自非抗告人之受僱人；另保全人員是否
    為公寓大廈管理委員會所僱用；保全公司受委託之職務範圍在於管理住戶之居家
    安全，有無包括為公寓大廈住戶接收郵件，是否可逕認保全人員為應受送達人之
    郵件接收人員；又縱認代收人係管理委員會所僱用之人員，該管理委員會之組織
    是否合法，其法律上地位如何，得否為權利義務主體得訂立僱傭契約，並非無疑
    ；另本件訴願決定書係於何時轉交、何時發生送達之效力等，原審均未詳查，即
    以起訴逾期駁回抗告人之訴，顯有違誤云云。本院按：「於送達處所不獲會晤應
    受送達人時，得將文書付與有辨別事理能力之同居人、受僱人或應送達處所之接
    收郵件人員。」行政程序法第七十三條第一項定有明文。此之接收郵件人員，係
    指由事實上觀察，實際執行接收郵件職務之人員，至此項人員與代收人之間是否
    直接訂立相關之僱傭契約，並非所問。另送達處所如係位於公寓大廈內，公寓大
    廈之管理委員會是否依法組織；為公寓大廈管理委員會執行收受郵件之人員，係
    自行僱用人員或委任他人處理，亦非所問。又應送達之文書苟已交由前開同居人
    、受僱人或接收郵件人員收受，即生送達之效力，不論代收文書之人員嗣後是否
    實際將文書轉交與受送達人。再者，依現今之常態，公寓大廈住戶為管理該公寓
    大廈之事務，常組織管理委員會處理之，其安全有關事務，或由管理委員會自行
    僱用人員，或委任保全公司僱用警衛人員對進出該公寓大廈之人員進行管制。其
    向住居於該公寓大廈之住戶送達郵件之送達人員，亦在管制之列。所欲送達之郵
    件均由警衛人員代收，再轉交受送達人，以達管制效果，俾維該公寓大廈之安全
    、秩序。經查：本件訴願決定機關向抗告人送達訴願決定書，係向抗告人之住所
    即基隆市○○○街三十七號送達，而由麗景天下社區管理委員會警衛室程聰明蓋
    用該警衛室收發章及簽名代收，此有送達證書附於訴願卷可憑。揆之前開說明，
    程聰明自屬該公寓大廈住戶之接收郵件人員，其接收本件訴願決定書，自生已送
    達抗告人之效力。至抗告人主張接收郵件者係海天保全公司所屬人員，非其受僱
    人，亦非公寓大廈管理委員會直接僱用，及保全公司人員不得認係抗告人之郵件
    接收人員，否認本件訴願已經合法送達；並代收本件訴願決定書者轉交過遲，本
    件起訴應未逾期等情，均非可取。從而，原審駁回抗告人之訴，即無不合，抗告
    意旨求為廢棄，難認有理由，應予駁回。
三、依行政訴訟法第二百七十二條、第一百零四條、民事訴訟法第四百九十二條第一
    項、第九十五條、第七十八條，裁定如主文。
中    華    民    國    九十二      年      七        月      十        日
                    最 高 行 政 法 院  第 三 庭
                                審 判 長 法  官      葉  振  權
                                         法  官      林  茂  權
                                         法  官      吳  錦  龍
                                         法  官      劉  鑫  楨
                                         法  官      吳  明  鴻
右  正  本  證  明  與  原  本  無  異
                                         法院書記官  阮  桂  芬
中    華    民    國    九十二      年      七        月      十        日


司法院資訊處製作；財團法人民間司法改革基金會備份。
